臺灣彰化地方法院刑事判決　　　　　　　95年度訴緝字第68號
公　訴　人　臺灣彰化地方法院檢察署檢察官
被　　　告　乙○○
　　　　　　　　　　（現另案於台灣彰化監獄執行中）
上列被告因違反自來水法案件，經檢察官提起公訴（94年度偵字
第2961號），本院合議庭裁定由受命法官獨任進行簡式審判程序
，茲判決如下：
    主  文
乙○○連續未經自來水事業許可，在自來水事業供水管線上取水
，處拘役肆拾日，如易科罰金，以銀元佰元即新臺幣玖佰元折
算壹日。
    犯罪事實
一、乙○○明知其位於彰化縣田中鎮○○里○○路○段416號之住
    處，因未繳水費，自民國88年7月14日起，業經臺灣省自來
    水股份有限公司（下稱自來水公司）停止供水，竟基於意圖
    為自己不法所有之概括犯意，未經自來水公司許可，自94年
    12月24日，擅自剪斷上開住處之自來水管帽後，而自該日起
    ，在自來水公司供水管線上，連續竊取自來水供己使用。迄
    於92年7月15日15時許，為自來水公司第11區管理處二水營
    運所營運士甲○○發現後，報警查獲。
二、案經彰化縣警察局田中分局報由臺灣彰化地方法院檢察署檢
    察官呈請臺灣高等法院檢察署令轉臺灣嘉義地方法院檢察署
    偵辦，復經該署再呈請臺灣高等法院檢察署令轉臺灣彰化地
    方法院檢察署檢察官偵查起訴。
    理  由
一、本案被告乙○○所犯係死刑、無期徒刑、最輕本刑為3年以
    上有期徒刑以外之罪，其於準備程序就前揭被訴事實為有罪
    之陳述，經受命法官告知簡式審判程序之旨，並聽取其與公
    訴人之意見後，本院認無不得或不宜改依簡式審判程序進行
    之處，經合議裁定本案由受命法官獨任進行簡式審判程序，
    合先敘明。
一、上揭犯罪事實，業據被告乙○○於本院審理中坦承不諱；且
    被告之上址住處於停水後，遭人私接自來水管而竊水使用等
    情，業據證人甲○○於警詢時及偵查中結證屬實。及證人蕭
    順萬於偵查中結證稱：92年間，被告常來伊位於建國路之住
    處睡，剛開始1個星期睡2、3天，約2、3個月之後，就每天
    睡在那邊，但那一陣子，被告偶而也會回去田中鎮○○路的
    家住，伊曾到被告位於田中的家找被告3次左右，被告家前
    面大門是關住的，每次伊都在外面等他，且要先打電話給他
    ，他才從後門出來等語；及證人甲○○於偵查中結證稱：伊
    與警察去上址住處找被告時，有遇到被告，他是從後門來出
    入等語；顯見上揭處所遭自來水公司停水之後，被告確有在
    上址住處居住之事實甚明。而證人即被告之兄蕭詔鍊於警詢
    時證稱：自伊父母相繼死亡之後，上址住處係由伊弟弟乙○
    ○在居住，沒有出租給他人使用等語；亦足見上址住處應僅
    有被告一人居住而已。此外，復有自來水公司用水實地調查
    表、現場照片3張、違章用水處理通知單、停水處分單、現
    場位置圖等在卷可稽。被告之自白應與事實相符，本案事證
    明確，被告上開犯行洵堪認定。
二、核被告所為，係犯自來水法第98條第1款之竊水罪。按94年2
    月2日修正公布，95年7月1日施行之刑法第2條第1項：「行
    為後法律有變更者，適用行為時之法律。但行為後之法律有
    利於行為人者，適用最有利於行為人之法律。」之規定，係
    規範行為後法律變更所生新舊法律比較適用之準據法，於新
    法施行後，應適用新法第2條第1項之規定，為「從舊從輕」
    之比較，又比較時應就罪刑有關之共犯、未遂犯、想像競合
    犯、牽連犯、連續犯、結合犯，以及累犯加重、自首減輕暨
    其他法定加減原因（如身分加減）與加減例等一切情形，綜
    其全部罪刑之結果而為比較。（參照最高法院95年度第8次
    刑事庭會議決議意旨）。被告行為後，刑法第56條連續犯之
    規定，業於94年1月7日修正公布刪除，並於95年7月1日施行
    ，則被告之犯行，因行為後新法業已刪除連續犯之規定，此
    刪除雖非犯罪構成要件之變更，但顯已影響行為人刑罰之法
    律效果，自屬法律有變更，依新法第2條第1項規定，比較新
    、舊法結果，仍應適用較有利於被告之行為時法律即舊法論
    以連續犯（最高法院95年第8次刑事庭會議決議參照）。被
    告先後竊水犯行，時間緊接，基本犯罪構成要件相同，顯係
    基於概括犯意為之，又自來水法第98條第1款之竊水罪，該
    條文含有竊盜罪之本質，為刑法第320條第1項竊盜罪之特別
    規定，故不在論刑法竊盜罪，應依修正前刑法第56條連續犯
    之規定，以自來水法第98條第1款之竊水罪論處，並加重其
    刑（參照最高法院67年度第6次暨第7次刑事庭庭推總會議決
    議）。被告行為後，刑法第33條第5款關於罰金刑、第41條
    關於易科罰金折算標準，業於94年2月2日修正公布，自95
    年7月1日起施行。依被告行為時及行為後之自來水法第98條
    第1款所得科罰金之金額為銀元5百元，依罰金罰鍰提高標準
    條例第1條前段規定提高之倍數為5倍，即最高得科或併科罰
    金為銀元2千5百元，再依現行法規所定貨幣單位折算新臺幣
    條例第2條折算為新臺幣後為新臺幣7千5百元雖無不同，然
    依刑法第11條前段規定準用刑法之規定，修正前刑法第33條
    第5款規定：「罰金：1元（銀元）以上。」，並依現行法規
    所定貨幣單位折算新臺幣條例規定，以銀元1元折算新臺幣3
    元；修正後刑法第33條第5款規定：「罰金：新臺幣1000元
    以上，以百元計算之。」；從而，自水法法定罰金刑之最高
    數額，於上開規定修正後並無不同，惟修正後刑法第33條第
    5款所定罰金刑最低數額，較之修正前提高，自以修正前刑
    法第33條第5款規定有利於被告。又修正前刑法第41條規定
    ：「犯最重本刑為5年以下有期徒刑以下之刑之罪，而受6個
    月以下有期徒刑或拘役之宣告，因身體、教育、職業、家庭
    之關係或其他正當事由，執行顯有困難者，得以（銀元）1
    元以上（銀元）3元以下折算1日，易科罰金。但確因不執行
    所宣告之刑，難收矯正之效，或難以維持法秩序者，不在此
    限。併合處罰之數罪，均有前項情形，其應執行之刑逾6月
    者，亦同。」，又被告行為時之易科罰金折算標準，依修正
    前罰金罰鍰提高標準條例第2條前段（現已修正刪除）規定
    ，就其原定數額提高為100倍折算1日，則本件被告行為時之
    易科罰金折算標準，應以銀元300元折算1日，經折算為新臺
    幣後，應以新臺幣900元折算為1日；修正後刑法第41條規定
    ：「犯最重本刑為5年以下有期徒刑以下之刑之罪，而受6個
    月以下有期徒刑或拘役之宣告者，得以新臺幣1000元、2000
    元或30 00元折算1日，易科罰金。但確因不執行所宣告之刑
    ，難收矯正之效，或難以維持法秩序者，不在此限。前項規
    定於數罪併罰，其應執行之刑未逾6月者，亦適用之。」，
    而罰金罰鍰提高標準條例第2條有關易科罰金折算1日之數額
    提高倍數規定，即不再適用；比較修正前後之易科罰金折算
    標準，以修正前刑法第41條之規定較有利於被告。是經綜合
    比較新舊法結果，以修正前刑法規定較有利於被告，應依刑
    法第2條第1項前段規定，一體適用修正前之刑法規定。爰審
    酌被告竊水之情節、對自來水公司所生之損害、被告犯後已
    坦承犯行，態度良好等一切情狀，量處如主文所示之刑，並
    諭知易科罰金之折算標準。
據上論斷，應依刑事訴訟法第273條之1第1項、第299條第1項前
段，自來水法第98條第1款，刑法第11條前段、修正後刑法第2條
第1項前段、修正刪除前刑法第56條、修正前刑法第41條第1項前
段，罰金罰鍰提高標準條例第1條前段、第2條（修正刪除前），
判決如主文。
本案經檢察官吳宗達到庭執行職務。
中　　華　　民　　國　　96　　年　　3 　　月　　28　　日
                  刑事第五庭          法　官    吳俊螢
以上正本證明與原本無異。
如不服本判決，應於判決送達後十日內向本院提出上訴狀 (須附
繕本 )。
告訴人或被害人對於判決如有不服具備理由請求檢察官上訴者，
其上訴期間之計算係以檢察官收受判決正本之日期為準。
中　　華　　民　　國　　96　　年　　3 　　月　　28　　日
                                      書記官    林怡吟
附錄法條
自來水法第98條
有左列行為之一者為竊水，處5年以下有期徒刑、拘役或5百元以
下罰金：
一  未經自來水事業許可，在自來水事業供水管線上取水者。
二  繞越所裝量水器私接水管。
三  毀損或改變量水器之構造，或用其他方法致量水器失效或不
    準確者。
四  未經自來水事業許可，擅自開啟消火栓取用自來水者。但因
    消防需要而開啟不在此限。
